臺灣高等法院刑事判決　　　　　　　　100年度上訴字第843號
上訴人
即被告　潘冠碩
　　　　　　　（另案於法務部矯正署臺北監獄臺北分監執行）
上列被告因違反毒品危害防制條例案件，不服臺灣基隆地方法院
99年度訴字第756 號，中華民國99年10月29日第一審判決（起訴
案號：臺灣基隆地方法院檢察署99年度毒偵字第1515號、第1608
號、第1639號、99年度偵字第3959號。被告於原審準備程序中，
就被訴事實為有罪陳述，經原審告知簡式審判程序意旨，並聽取
當事人意見後，裁定依簡式審判程序審理），提起上訴，判決如
下：
    主  文
上訴駁回。
    理  由
一、按不服地方法院第一審判決上訴，須提出上訴書狀，並敘述
    具體理由，為上訴必備程式；所提書狀未敘述上訴理由，或
    僅曾以言詞陳述上訴理由，應於上訴期間屆滿後20日內補提
    理由書於原審法院。原審法院認逾期未補提上訴理由，應定
    期間先命補正；逾期未補正，為上訴不合法律上程式，應以
    裁定駁回。如已提出上訴理由，但所提非屬具體理由，則由
    第二審法院以上訴不合法律上程式，判決駁回。刑事訴訟法
    第350條、第362條與第367條明文規定。
二、原判決認定被告潘冠碩施用第一級、第二級毒品各3 次犯行
    已經被告坦白承認。被告獲案時所採集尿液經送請檢驗證實
    呈嗎啡、甲基安非他命陽性反應，犯罪事實明確，審酌被告
    犯罪動機、曾有施用毒品前案紀錄仍不知戒除；但犯後坦承
    犯行，且戕害自己身心健康並未危及他人等一切情狀，就所
    犯毒品危害防制條例第10條第1項、第2項施用第一級、第二
    級毒品罪，分別量處有期徒刑7月、3月、7月、3月、7月、3
    月，定應執行刑有期徒刑1年6 月，扣案第一級毒品海洛因1
    包（驗餘淨重0.081公克）併同無法析離之分裝袋1只沒收銷
    燬；扣案注射針筒1支、玻璃球吸食器2支均沒收。經核認事
    用法並無違法、失當。
三、被告上訴意旨略以：被告前因違反毒品危害防制條例案件，
    於93年3 月29日經臺灣基隆地方法院93年度瑞簡字第10號判
    處有期徒刑3月確定，迄本案已經過5 年。5年後再犯施用毒
    品犯行者應予觀察勒戒，而竟將被告起訴、處刑，顯有違誤
    云云。經查：
    毒品危害防制條例於92年7月9日修正公布，自93年1月9日施
    行。依修正後規定，僅限於「初犯」及「5年後再犯」2種情
    形，始應先經觀察、勒戒或強制戒治程序。若被告於5 年內
    已再犯，經依法追訴處罰，縱其第3次（或第3次以上）再度
    施用毒品的時間，在初犯經觀察勒戒或強制戒治執行完畢釋
    放5年以後，即不合於「5 年後再犯」規定，且因已於「5年
    內再犯」，顯見其再犯率甚高，原實施觀察勒戒或強制戒治
    ，已無法收其實效，即應依該條例第10條處罰。所謂5 年戒
    斷期間的計算，是指相鄰前後2 次施用毒品時間的間隔而言
    ，非可飛躍自初次犯行起算5年期間（最高法院95年度第7次
    刑事庭會議決議、最高法院95年台非字第65號判決參照）。
    被告潘冠碩前於89、92年間曾先後2 次經觀察、勒戒執行完
    畢，於釋放後5年內之93 年間，再因施用毒品案件，經原審
    以93年度瑞簡字第10 號判處有期徒刑3月確定，有本院被告
    前案紀錄表可憑。依上述說明，被告之前經強制戒治執行完
    畢後，於5 年內已再犯施用毒品罪，且經依法追訴處罰，本
    案施用毒品的行為時間，已不合於「5 年後再犯」的規定，
    而屬3犯以上，原審依法追訴、處罰，合法且量刑妥適。
四、綜上，上訴理由不足以認原判決有何不當或違法。被告上訴
    不合法，應予駁回，並不經言詞辯論為之。
五、依刑事訴訟法第367條前段、第372條，判決如主文。
中    華    民    國   100    年    3     月    18    日
                  刑事第六庭  審判長 法  官  邱同印
                                     法  官  吳淑惠
                                     法  官  郭豫珍
以上正本證明與原本無異。
施用第一級毒品如不服本判決，應於收受送達後10日內向本院提
出上訴書狀，其未敘述上訴之理由者並得於提起上訴後10日內向
本院補提理由書（均須按他造當事人之人數附繕本）「切勿逕送
上級法院」。
施用第二級毒品不得上訴。
                                     書記官  陳采薇
中    華    民    國   100    年    3     月    18    日